【裁判字號】    97,消債更,670
【裁判日期】    970827
【裁判案由】    聲請更生程序
【裁判全文】
臺灣高雄地方法院民事裁定           97年度消債更字第670號
聲  請  人  甲○○
上列當事人聲請更生程序事件，本院裁定如下：
    主  文
聲請人甲○○自民國九十七年八月二十七日中午十二時起開始更
生程序。
命司法事務官進行本件更生程序。
    理  由
一、聲請意旨略以：聲請人前與如附表所示之銀行訂定消費貸款
    、信用卡、現金卡契約，致積欠如附表所示無擔保債務合計
    新台幣（下同）2,048,043 元，因無法清償債務，而於民國
    95年10月5 日，依金融主管機關協調成立之中華民國銀行公
    會會員辦理消費金融案件無擔保債務協商機制，與如附表所
    示之債權銀行達成分期還款協議，同意自95年11月起，以分
    120 期，週年利率1 ％之方式償還，依協議每月應償還17,9
    42元，惟因其需與配偶陳善榮共同負擔子陳惟崧之扶養費，
    而每月工作所得僅17,000元，又無其他財產，則扣除上開需
    支出之扶養費及本身之基本開銷後，已無能力償還上開協議
    金額，聲請准予裁定更生等語。
二、按債務人不能清償債務或有不能清償之虞者，得依本條例所
    定更生程序，清理其債務；債務人無擔保或無優先權之債務
    總額未逾1,200 萬元者，於法院裁定開始清算程序或宣告破
    產前，得向法院聲請更生；債務人對於金融機構因消費借貸
    、自用住宅借款、信用卡或現金卡契約而負債務，在聲請更
    生或清算前，應提出債權人清冊，以書面向最大債權金融機
    構請求協商債務清償方案並表明共同協商之意旨；債務人與
    金融機構協商成立者，不得聲請更生或清算，但因不可歸責
    於己之事由，致履行顯有重大困難者，不在此限；本條例施
    行前，債務人依金融主管機關協調成立之中華民國銀行公會
    會員辦理消費金融案件無擔保債務協商機制與金融機構成立
    之協商，準用前項之規定，消費者債務清理條例第3 條、第
    42條第1 項、第151 條第1 項、第5 項、第6 項分別定有明
    文。
三、聲請人就其主張上開積欠債務及無財產之事實，已提出無擔
    保債務還款計畫及財產歸屬資料清單各1 份為證（詳卷第19
    頁至第20頁、第39頁），經核大致相符，堪信為真實，而其
    95年、96年之平均每年收入為325,921.5 元（【316,620 ＋
    335,223 】÷2 ＝325,921.5） ，有所得資料清單2 份附卷
    可稽（詳卷第37頁、第38頁），其主張每月僅有收入17,000
    元，尚無可採。又聲請人95年協商時對銀行所負債務既超過
    200 萬元，以上開協議之每月償還金額計算，縱有正常繳還
    ，目前至少尚積欠160 餘萬元，況聲請人已自承無力依約償
    還，所欠當更高，則以其上開收入情形，即使不吃不喝，且
    置扶養義務於不顧，收入全數償還，至少尚需5 年時間，始
    得清償完畢，而前揭不吃不喝、置扶養義務於不顧，既無可
    能，則以聲請人上開情形，依社會常情判斷，應認已不能清
    償債務。
四、聲請人就其主張上開需扶養之情，亦已提出戶籍謄本1 份為
    證（詳卷第15頁至第17頁），經核亦無不符，同堪信為真實
    ，因其前揭每年平均工作收入僅高於協議償還金額110,617.
    5 元（325,921.5 －17,942×12＝110,617.5） ，尚不足支
    付依所得稅法每人每年免稅額即最低生活標準所算得之個人
    基本開銷及應支付扶養費115,500 元（77,000×【1 ＋0.5
    】＝115,500） ，則聲請人主張扣除本身生活費及需支出之
    扶養費後，已無力償還上開協議金額，自無不符。而其無法
    依協議繼續償還，依上所述，係因客觀收入不足所致，非因
    協議後故有浪費或其他不利償還之行為，則應認聲請人已因
    不可歸責於己之事由，致履行顯有重大困難。
五、綜上所述，聲請人之銀行消費借貸、信用卡債務，債務金額
    未逾1,200 萬元，且其未經法院裁定開始清算程序或宣告破
    產，業經本院查明在案，有查詢表附卷可稽（詳卷第26頁、
    第27頁），而如上所述，已不能清償債務，且前雖與金融機
    構協商成立償還協議，後因不可歸責於己之事由，致履行顯
    有重大困難，則其聲請更生，依上規定所示，自無不合，應
    予准許。
六、依消費者債務清理條例第11條第1 項、第45條第1 項、第16
    條第1 項，裁定如主文。
中    華    民    國    97    年    8     月    27    日
              民事第三庭    法      官  鄭峻明
上為正本係照原本作成
本件不得抗告
本裁定已於民國97年8 月27日中午12時公告。
中    華    民    國    97    年    8     月    27    日
                            書  記  官  莊豐源
附表：債權人清冊
┌──┬────────────┬────────┬────────────┐
│編號│債權人                  │金額（新台幣）  │  種        類          │
├──┼────────────┼────────┼────────────┤
│一  │中國信託商業銀行        │108,110元       │信用卡                  │
├──┼────────────┼────────┼────────────┤
│二  │中華商業銀行            │94,989元        │信用卡                  │
├──┼────────────┼────────┼────────────┤
│三  │日盛國際商業銀行        │594,756元       │信用卡、消費借貸        │
├──┼────────────┼────────┼────────────┤
│四  │台北富邦商業銀行        │62,211元        │信用卡                  │
├──┼────────────┼────────┼────────────┤
│五  │台新商業銀行            │1,012,623元     │信用卡、現金卡、消費借貸│
├──┼────────────┼────────┼────────────┤
│六  │花旗銀行                │18,750元        │信用卡                  │
├──┼────────────┼────────┼────────────┤
│七  │英商標準渣打銀行        │58,874元        │信用卡                  │
├──┼────────────┼────────┼────────────┤
│八  │遠東國際商業銀行        │70,039元        │信用卡                  │
├──┼────────────┼────────┼────────────┤
│九  │聯邦商業銀行            │27,691元        │信用卡                  │
├──┴────────────┼────────┼────────────┤
│合               計           │2,048,043元     │                        │
└───────────────┴────────┴────────────┘


司法院資訊處製作；財團法人民間司法改革基金會備份。
